臺灣臺北地方法院刑事判決　　　　　　　　　　　九十一年度訴字第一一一五號
　　公　訴　人　臺灣臺北地方法院檢察署檢察
　　被　　　告　乙○○　男　二.
右列被告因偽造文書等案件，經檢察官提起公訴（九十一年度偵字第五四五九號），
本院判決如左：
    主  文
乙○○行使偽造私文書，足以生損害於他人，處有期徒刑肆月，如易科罰金，以參佰
元折算壹日。
信用卡簽帳單顧客存根聯壹紙、商店存根聯壹紙內持卡人簽名欄偽造之「甲○○」署
押壹枚均沒收。
    事  實
一、乙○○於民國九十年十二月八日下午某時許，在其工作之台北縣新店市○○路四
    十六之三號「全國電子專賣店」門口，拾獲甲○○遺失之富邦商業銀行（下稱富
    邦銀行）信用卡（卡號：0000000000000000號）一張，竟萌生
    貪念，意圖為自己不法之所有，將前揭拾獲之信用卡侵占入己。得手後，明知自
    己未獲富邦商業銀行信用卡持卡人甲○○授權使用，倘持刷卡消費後發卡銀行將
    無法順利取得簽帳費用，竟基於為自己不法所有及行使偽造私文書之犯意，於翌
    日即同年月九日凌晨四時三十五分左右，冒用甲○○名義，持上開富邦銀行信用
    卡，前往台北市中山區○○○路○段九十七號地下一樓「美樂蒂酒店」內消費，
    ，向該酒店之副理丙○○表示其中部分消費款新台幣（下同）三萬元，將以刷卡
    付帳，丙○○遂帶乙○○至台北市○○路上之「不夜城」酒店內（登記特約商店
    為弘信食品行），乙○○偽以「甲○○」名義刷卡，於信用卡消費簽帳單之持卡
    人簽名欄內，以複寫方式偽造「甲○○」之簽名計二枚（一式二聯，包含顧客存
    根聯、特約商店存根聯），以示真正持卡人甲○○確認交易標的、金額及向該等
    特約商店刷卡簽帳消費之意，而偽造信用卡簽帳單，並將偽造完成之信用卡簽帳
    單行使交付於特約商店之服務人員，由服務人員比對信用卡消費簽帳單顧客簽名
    欄與信用卡背面之簽名後，將其中顧客存根聯交予乙○○收執，完成與特約商店
    之交易，致該等特約商店之服務人員及丙○○與發卡銀行，誤信乙○○係真正持
    卡人，陷於錯誤，而令其消費刷卡，令真正持卡人甲○○有受發卡銀行追償該等
    消費款項之虞，足以生損害於甲○○、發卡銀行、財團法人聯合信用卡處理中心
    對於信用卡簽帳消費管理之正確性。嗣因甲○○發現遺失之前揭信用卡遭冒用，
    始報警查獲。
二、案經台北市政府警察局中山分局報請臺灣台北地方法院檢察署檢察官偵查起訴。
    理  由
一、右揭犯罪事實，業據被告乙○○於本院審理中坦承不諱，復有證人即酒店副理丙○○於警訊、偵查中及被害人甲○○於警訊中及本院審理中證述可稽。並有信用
    卡簽帳單影本一紙（特約商店留存聯）及富邦銀行信用卡部函及持卡人消費明細
    各二紙在卷可資佐證，足認被告之自白與犯罪事實相符。又被告於冒名刷卡後，
    在信用卡簽帳單之持卡人簽名欄內偽造真正持卡人甲○○之簽名，主張其為持卡
    人而簽帳消費，令甲○○有受發卡公司追償之虞，自顯足以生損害於被害人、發
    卡銀行、財團法人聯合信用卡處理中心對於信用卡簽帳消費管理之正確性。本件
    事證明確，被告之犯行至堪認定。
二、核被告侵占被害人所遺失信用卡之所為，係犯刑法第三百三十七條之侵占遺失物
    罪。被告持信用卡冒名消費，在信用卡簽帳單上之持卡人簽名欄內偽造「甲○○
    」之簽名，據以完成偽造簽帳單後，並將簽帳消費單交還專櫃服務人員，而詐得
    消費之款項，係犯刑法第二百十六條、第二百十條之行使偽造私文書罪及刑法第
    三百三十九條第一項詐欺取財罪。被告於信用卡簽帳單持卡人簽名欄內偽造署押
    之行為，係偽造私文書（即信用卡簽帳單）之階段行為，偽造私文書後復持以行
    使，偽造私文書之低度行為，為行使之高度行為所吸收，均不另論擬。又被告侵
    占告訴人財物後，復冒用告訴人名義偽造署押刷卡簽帳，所犯侵占遺失物罪、行
    使偽造私文書罪、詐欺取財三罪間，分別有原因結果及方法目的之牽連犯關係，
    應依刑法第五十五條規定從一較重之行使偽造私文書罪處斷。爰審酌被告犯後尚
    能坦承犯行不諱，核其犯罪動機、目的、手段、智識程度，所生對於被害人財產
    信用之侵害程度等一切情狀，量處如主文所示之刑，並諭知易科罰金之折算標準
    ，以示懲儆。末查：信用卡簽帳單二張（含顧客存根聯、商戶存根聯，一式二聯
    ）持卡人簽名欄內之「甲○○」署押計二枚，均為被告所偽造，其中商店存根聯
    一紙雖非被告所有，然其內偽造之署押一枚，不問屬於犯人與否，應均依刑法第
    二百十九條規定沒收；被告收執之顧客存根聯一紙，為被告犯罪所得之物且屬其
    所有，既無證據足證業已滅失，亦應依刑法第三十八條第一項第二款規定沒收。
    至顧客存根聯內偽造「甲○○」署押一枚，因附著於顧客存根聯，尚無重複諭知
    沒收之必要，公訴人聲請就該枚署押一併宣告沒收，容有未洽，併此敘明。
據上論斷，應依刑事訴訟法第二百九十九條第一項前段，刑法第二百十六條、第二百
十條、第三百三十七條、第三百三十九條第一項、第五十五條、第四十一條第一項前
段、第二百十九條、第三十八條第一項第二款，罰金罰鍰提高標準條例第一條前段、
第二條，判決如主文。
本案經檢察官黃兆揚到庭執行職務
中        華        民        國      九十一年      十二月      三十一日
                                      臺灣臺北地方法院刑事第六庭
                                          法  官  劉嶽承
右正本證明與原本無異。
如不服本判決，應於判決送達後十日內向本院提出上訴狀(應抄附繕本)。告訴人
或被害人如對於本判決不服者，應具備理由請求檢察官上訴，其上訴期間之計算
係以檢察官收受判決正本之日期為準。
                                          書記官  張耀鴻
中        華        民         國      九十一年     十二月      三十一日
附錄本案論罪科刑法條全文：
刑法第三百三十九條
一意圖為自己或第三人不法之所有，以詐術使人將本人或第三人之物交付者，處五年
  以下有期徒刑、拘役或科或併科一千元以下罰金。
二以前項方法得財產上不法之利益或使第三人得之者亦同。
三前二項之未遂犯罰之。
刑法第二百十條
偽造、變造私文書，足以生損害於公眾或他人者，處五年以下有期徒刑。
刑法第二百十六條
行使第二百十條至第二百十五條之文書者，依偽造、變造文書或登載不實事項或使登
載不實事項之規定處斷。
